【裁判字號】    98,審訴,3525
【裁判日期】    981013
【裁判案由】    毒品危害防制條例
【裁判全文】
臺灣高雄地方法院刑事判決            98年度審訴字第3525號
公  訴  人  臺灣高雄地方法院檢察署檢察官
被      告  甲○○
上列被告因毒品危害防制條例案件，經檢察官提起公訴（98年度
毒偵字第4322、4579號），嗣被告於本院準備程序中就被訴事實
為有罪之陳述，經告知簡式審判程序之旨，並聽取被告與公訴人
之意見後，本院合議庭裁定由受命法官獨任進行簡式審判程序，
判決如下：
    主  文
甲○○施用第一級毒品，累犯，處有期徒刑捌月。又施用第一級
毒品，累犯，處有期徒刑捌月。應執行有期徒刑壹年貳月。
    事  實
一、甲○○前於民國91年間因施用毒品案件，經本院以91年度毒
    聲字第959 號裁定送觀察、勒戒後，因認無繼續施用毒品之
    傾向，而於91年3 月26日執行完畢，由臺灣高雄地方法院檢
    察署檢察官以91年度毒偵字第325 號為不起訴處分確定；復
    於95年間再犯施用毒品案件，經本院以95年度訴字第3934號
    判決判處有期徒刑7 月確定，再經本院以96年度聲減字第15
    14號裁定減刑為應執行有期徒刑3 月又15日確定，於96年7
    月18日執行完畢。詎其猶未戒除毒癮，明知海洛因、甲基安
    非他命業經公告列為毒品危害防制條例第2 條第2 項第1款
    、第2 款所定之第一級、第二級毒品，不得非法持有、施用
    。竟基於施用海洛因及甲基安非他命之犯意，於98年7 月8
    日20時許，在其位於高雄縣旗山鎮○○路113 號之住處內，
    以將海洛因、甲基安非他命均置於玻璃球內加以燒烤，再吸
    食所生煙霧之方式，同時施用海洛因及甲基安非他命1 次；
    另於98年7 月13日12時許，在其上開住處內，基於施用海洛
    因之犯意，以將海洛因置於玻璃球內加以燒烤，再吸食所生
    煙霧之方式，施用海洛因1 次。嗣因其為假釋中受保護管束
    之人，經臺灣高雄地方法院檢察署觀護人依法通知而先後於
    98年7 月10日上午9 時45分許、98年7 月16日上午9 時26分
    許到場接受採尿，2 次尿液檢驗結果分別呈嗎啡及甲基安非
    他命陽性反應、嗎啡陽性反應，而查悉上情。
二、案經臺灣高雄地方法院檢察署觀護人簽請該署檢察官偵查起
    訴。
    理  由
一、本件被告甲○○所犯係死刑、無期徒刑、最輕本刑為3 年以
    上有期徒刑以外之罪，其於準備程序中就被訴事實為有罪之
    陳述，經本院告知簡式審判程序之旨，並聽取公訴人及被告
    意見後，合議庭裁定由受命法官獨任進行簡式審判程序，合
    先敘明。
二、前揭犯罪事實，業據被告坦承不諱，且其先後2 次經員警採
    集尿液送檢之檢驗結果，係分別呈嗎啡及甲基安非他命陽性
    反應、嗎啡陽性反應等情，分別有(一)台灣檢驗科技股份有限
    公司98年7 月23日KＺ000000000000號濫用藥物尿液檢驗報告
    暨受保護管束人尿液檢體監管紀錄表；(二)台灣檢驗科技股份
    有限公司98年7 月30日KＺ000000000000號濫用藥物尿液檢驗
    報告暨受保護管束人尿液檢體監管紀錄表各1 份在卷可稽。
    足徵被告之任意性自白核與事實相符，應堪信為真實，可採
    為本件論罪科刑之依據。是本件事證明確，被告施用第一、
    二級毒品犯行，洵堪認定，應予依法論科。
三、按毒品危害防制條例於92年7 月9 日修正公布，自93年1 月
    9 日施行，其中第20條、第23條將施用毒品之刑事處遇程序
    ，區分為「初犯」及「5 年內再犯」、「5 年後再犯」，依
    其立法理由之說明：「初犯」，經觀察、勒戒或強制戒治後
    ，應為不起訴處分或不付審理之裁定；經觀察、勒戒或強制
    戒治執行完畢釋放後，「5 年內再犯」者，因其再犯率甚高
    ，原實施之觀察、勒戒及強制戒治既已無法收其實效，爰依
    法追訴或裁定交付審理。至於經觀察、勒戒或強制戒治執行
    完畢釋放後，「5 年後再犯」者，前所實施之觀察、勒戒或
    強制戒治已足以遮斷其施用毒品之毒癮，為期自新及協助其
    斷除毒癮，仍適用「初犯」規定，先經觀察、勒戒或強制戒
    治之程序。從而依修正後之規定，僅限於「初犯」及「5 年
    後再犯」二種情形，始應先經觀察、勒戒或強制戒治程序。
    倘被告於5 年內已再犯，經依法追訴處罰，縱其第3 次（或
    第3 次以上）再度施用毒品之時間，在初犯經觀察、勒戒或
    強制戒治執行完畢釋放5 年以後，已不合於「5 年後再犯」
    之規定，且因已於「5 年內再犯」，顯見其再犯率甚高，原
    實施觀察、勒戒或強制戒治，已無法收其實效，即應依該條
    例第10條處罰。（最高法院95年第7 次刑事庭會議決定意旨
    、95年度台非字第65號刑事判決意旨參照）。查本件前於91
    年間因施用毒品案件，經本院以91年度毒聲字第959 號裁定
    送觀察、勒戒後，因認無繼續施用毒品之傾向，而於91 年3
    月26日執行完畢，由臺灣高雄地方法院檢察署檢察官以91年
    度毒偵字第325 號為不起訴處分確定；復於前揭強制戒治執
    行完畢釋放後5 年內，於95年間再犯施用毒品案件，經本院
    以95年度訴字第3934號判決判處有期徒刑7 月確定，再經本
    院以96年度聲減字第1514號裁定減刑為應執行有期徒刑3 月
    又15日確定等情，有臺灣高等法院被告前案紀錄表1 份在卷
    可按，其於觀察、勒戒執行完畢釋放後5 年內已再犯施用毒
    品之情事，應屬明確。揆諸上揭說明，本次施用毒品之犯行
    距初犯經觀察、勒戒執行完畢釋放日雖已逾5 年，仍應依法
    論罪科刑。
四、核被告甲○○所為，係犯毒品危害防制條例第10條第1 項之
    施用第一級毒品及同條第2 項施用第二級毒品等罪嫌。其持
    有第一級毒品海洛因、第二級毒品甲基安非他命進而施用，
    其持有之低度行為，應為其施用之高度行為所吸收，不另論
    罪。又被告於98年7 月8 日20時許，係將海洛因粉末，加上
    少許甲基安非他命粉末，一同摻入玻璃球內同時施用，為其
    所自陳；核與尿液檢驗結果係同時呈現上開2 種毒品陽性反
    應相符，此亦有上開尿液檢驗報告附卷可憑，因認被告之供
    述係屬可採。從而，被告以一個施用行為同時觸犯施用第一
    級、第二級毒品罪，為想像競合犯，應從一較重之施用第一
    級毒品罪處斷。其所犯上開二次施用第一級毒品二罪間，犯
    意各別，行為互殊，自應分論併罰。又被告有如事實欄所載
    之前案紀錄等情，有臺灣高等法院被告前案紀錄表可參，其
    受有期徒刑執行完畢後，5 年內故意再犯本件有期徒刑以上
    之罪，為累犯，應依刑法第47條第1 項之規定，加重其刑。
    爰審酌被告前因施用毒品案件，經觀察、勒戒程序，並經法
    院判刑、入監執行後，仍不知悛悔，再次施用毒品自戕其身
    ，顯然缺乏戒絕毒品之決心，惟念及被告坦承施用第一級、
    第二級毒品之事實，且其行為尚未害及他人，並斟酌被告之
    犯罪動機、手段以及被告之智識程度等一切情狀，分別量處
    如主文所示之刑，並定其應執行刑，以示懲儆。
據上論斷，應依刑事訴訟法第273 條之1 第1 項、第284 條之1
、第299 條第1 項前段，毒品危害防制條例第10條第1 項、第2
項，刑法第11條前段、第55條、第47條第1 項、第51條第5 款，
判決如主文。
本案經檢察官杜妍慧到庭執行職務。
中    華    民    國    98    年    10     月   13    日
                  刑事第十庭  法  官  曾子珍
以上正本證明與原本無異。
如不服本判決，應於收受送達後10日內向本院提出上訴書狀。
中    華    民    國    98    年    10     月   13    日
                              書記官  李承悌
附錄本判決論罪科刑法條全文：
毒品危害防制條例第10條
施用第一級毒品者，處6月以上5年以下有期徒刑。
施用第二級毒品者，處3年以下有期徒刑。


司法院資訊處製作；財團法人民間司法改革基金會備份。
